【裁判字號】    90,重訴,2144
【裁判日期】    901219
【裁判案由】    清償借款
【裁判全文】
臺灣臺北地方法院民事判決  九十年度重訴字第二一四四號
    原      告    華南商業銀行股份有限公司
    法定代理人    戊○○
    訴訟代理人    丁○○
    被      告    鍵潤實業有限公司
    兼法定代理人  乙○○
    被      告    甲○○
    被      告    丙○○
右當事人間請求清償債務事件，本院判決如左：
    主    文
被告應連帶給付原告美金玖萬貳仟零陸拾壹元，及如附表一所示之利息、違約金。
被告應連帶給付原告新台幣柒佰零陸萬捌仟陸佰零壹元，及如附表二、三所示之利息
、違約金。
訴訟費用由被告連帶負擔。
本判決於原告以新台幣佰肆拾貳萬元供擔保後，得假執行。但被告甲○○如於假執
行程序實施前，以新台幣壹仟零貳拾陸萬壹仟貳佰柒拾陸元為原告預供擔保後，得免
為假執行。
    事    實
甲、原告方面：
一、聲明：除假執行擔保金額外，如主文所示。
二、陳述：
（一）被告鍵潤實業有限公司（下稱被告公司）以其餘被告為連帶保證人，於民國九
      十年二月二十六日與原告簽訂委任開發遠期信用狀契約，概括委請原告以美金
      壹拾貳萬元為限額，循環開發遠期信用狀，並約定以未結匯金額為原告墊款金
      額，自各筆遠期信用狀押匯日或裝船日起按開發信用狀申請書所列之匯票期限
      計算清償日，自押匯日起至清償日止，按原告指定之利率計付利息，遲延清償
      時按原訂外幣貸款利率、遲延日原告新台幣基本放款利率加年率百分之二點五
      或遲延日原告外幣貸款利率三者孰高為準計付遲延利息，並逾期清償在六個月
      以內者，按遲延利率百分之十，超過六個月者，按遲延利率百分之二十計付違
      約金。嗣被告公司向原告申請開發信用狀二筆，其開狀日期、信用狀號碼、金
      額、押匯日、清償日等均如附表一所示，以上墊款均已到期，屢經催討，尚欠
      如附表一所示之本金、利息及違約金尚未清償。
（二）被告公司於九十年二月二十六日以其餘被告為連帶保證人，與原告簽訂委任開
      發國內信用狀契約，概括委請原告以新台幣壹仟萬元為限額，循環開發遠期信
      用狀，並約定逾期清償在六個月以內者，按遲延利率百分之十，超過六個月者
      ，按遲延利率百分之二十計付違約金。嗣被告公司向原告申請開發國內信用狀
      六筆，其開狀日期、信用狀號碼、金額、押匯日、清償日等均如附表一所示，
      以上墊款均已到期，屢經催討，尚欠如附表二所示之本金、利息及違約金尚未
      清償。
（三）被告乙○○、甲○○、丙○○於九十年二月二十六日與原告簽訂保證書，約定
      就被告公司對原告現在及將來所負之借款、票據、透支、墊款等及其他一切債
      務，以新台幣仟萬元為限額，與被告公司負連帶清償責任。嗣被告公司自九
      十年三月二十一日起，向原告借款四筆共計新台幣貳佰壹拾玖萬，其借款金額
      、清償日、利率等均如附表三所示，並約定逾期清償在六個月以內者，按遲延
      利率百分之十，超過六個月者，按遲延利率百分之二十計付違約金。上開借款
      均已屆期，屢經催討，仍欠如附表三所示之本金、利息及違約金未清償。
三、證據：提出委任開發遠期信用狀契約、開發遠期信用狀申請書、進口結匯證實書
    、副提單背書／擔保提貨申請書、進口到單交易記錄單、匯票、委任開發國內信
    用狀契約、開發國內信用狀申請書、匯票承兌／付款申請書、匯票、借據、保證
    書（均影本）為證。
乙、被告方面：
一、被告鍵潤實業有限公司、乙○○、丙○○未於言詞辯論期日到場，亦未提出書狀
    作何聲明或陳述。
二、被告甲○○部分：
（一）聲明：駁回原告之訴及其假執行之聲請。如受不利判決，願供擔保請准宣告免
      為假執行。
（二）陳述：
  １、被告甲○○於九十年二月間至原告處簽立保證契約，因原告匆匆要求被告甲○○簽名於多項文件，未詳予說明內容，或給予合理之審閱期間而有隱匿重要契
      約內容之嫌，致被告甲○○誤以為所簽立者乃有先訴抗辯權之單純保證契約，
      而有意思表示錯誤之情事，爰基此撤銷其擔任被告公司連帶保證人之意思表示
      ；如認不得撤銷全部保證之意思表示，僅得撤銷部分時，被告特此主張同時履
      行抗辯。
  ２、原告提出被告公司於九十年五月九日、九十年五月十四日借款之二張借據，其
      上甲○○之簽名及印文並非真正，又其上被告公司等之簽名亦非真正。
  ３、原告請求之違約金過高，若受不利判決請准酌減違約金。
  ４、被告簽立之契約均為定型化契約，依誠實信用原則及消費者保護法之相關規定
      ，應作對被告甲○○有利之解釋，被告仍得主張保證人之先訴抗辯權。
三、證據：聲請訊問證人楊信愛、湯素秋。
    理    由
甲、程序方面：
    被告鍵潤實業有限公司、乙○○、丙○○未於言詞辯論期日到場，核無民事訴訟
    法第三百八十六條列各款情形，應依原告之聲請，由其一造辯論而為判決。
乙、得心證之理由：
一、原告主張之事實，已據其提出委任開發遠期信用狀契約、開發遠期信用狀申請書
    、進口結匯證實書、副提單背書／擔保提貨申請書、進口到單交易記錄單、匯票
    、委任開發國內信用狀契約、開發國內信用狀申請書、匯票承兌／付款申請書、
    匯票、借據、保證書等件為證，被告鍵潤實業有限公司、乙○○、丙○○則未到
    庭或以書狀作何抗辯，而被告甲○○亦不否認其曾於九十年二月二十六日在委任
    開發遠期信用狀契約、委任開發國內信用狀契約、保證書等文件之連帶保證人欄
    簽名及蓋章。至被告甲○○雖以前揭情詞置辯，惟查：
（一）按「意思表示之內容有錯誤，或表意人若知其事情即不為意思表示者，表意人
      得將其意思表示撤銷之。但以其錯誤或不知事情，非由表意人自己之過失者為
      限」，民法第八十八條第一項定有明文。查被告甲○○自承有於委任開發遠期
      信用狀契約、委任開發國內信用狀契約、保證書等契約文件簽名及蓋章，已如
      前述，至其雖抗辯因原告並未詳予說明內容，或給予合理之審閱期間，致其陷
      於錯誤以為係擔任普通保證人云云，然查，被告甲○○於上開契約文件簽名蓋
      章之處已清楚標明「連帶保證人」等字樣，其於簽名用印時即可得知，並不須
      詳閱整份文件後始可得知，衡情尚難信其確有陷於錯誤之情事，且縱認被告甲○○確有陷於錯誤，衡諸上情，亦難謂其無過失，揆諸首揭法條意旨，被告甲○○仍不得主張撤銷其擔任被告公司連帶保證人之意思表示，是被告上開抗辯
      ，要不足取。
（二）次查，被告甲○○簽署之委任開發遠期信用狀契約、委任開發國內信用狀契約
      、保證書等，固屬原告一方預定用於同類契約之條款而訂立之定型化契約，而
      應作對被告甲○○有利之解釋，惟被告甲○○既已於標明為「連帶保證人」之
      項目下簽名用印，即應就保證範圍內之債務與被告公司負連帶清償之責，其契
      約文義並無模稜兩可不知應解為普通保證或連帶保證之情事，是無論依誠實信
      用原則或消費者保護法，均無從解釋為被告甲○○僅為普通保證人而非連帶保
      證人。
（三）至被告甲○○雖否認九十年五月九日、九十年五月十四日二張借據其上「甲○○」簽名及印文之真正，惟縱認該等簽名及印文並非真正，被告甲○○於九十
      年二月二十六日與原告簽訂之保證書既約定願就被告公司對原告現在及將來所
      負之借款等債務，以新台幣仟萬元為限額，與被告公司負連帶清償責任，是
      上開二筆借款仍在被告甲○○連帶保證之債務範圍內，自仍須就該二筆借款負
      連帶清償之責。又其雖亦否認上開二張借據上被告公司等之簽名為真正，惟並
      未否認該等印文之真正，而簽名與蓋章生同等之效力，被告甲○○自不得執此
      否認上開二筆借款債務之存在。
（四）末按當事人得約定債務人不履行債務時，應支付違約金；又約定之違約金過高
      者，法院得減至相當之數額，民法第二百五十條、第二百五十二條分別定有明
      文；惟當事人主張違約金過高請求酌減，自應就違約金過高之事實負舉證責任
      。查兩造約定逾期清償在六個月以內者，按利率百分之十，超過六個月者，按
      利率百分之二十計付違約金，此一違約金收取標準，係目前金融業者所通見，
      此為法院職務上所已知之事實，是尚難認兩造約定之違約金較諸目前社會經濟
      情況下一般約定之違約金水準係屬過高，被告甲○○復未舉證證明上開違約金
      有何過高之處，是其請求酌減違約金，並無理由。
三、綜上所述，被告甲○○之抗辯均不足採，從而，原告依消費借貸及連帶保證契約
    請求被告連帶給付如主文第一、二項所示，為有理由，應予准許。
丙、假執行之宣告：
    原告及被告甲○○均陳明願供擔保，請求宣告假執行或免為假執行，經核均無不
    合，爰分別酌定相當之擔保金額，併予以准許。
丁、結論：
    原告之訴為有理由，依民事訴訟法第三百八十五條第一項前段、第八十五條第二
    項、第三百九十條第二項、第三百九十二條，判決如主文。
中      華      民      國    九十      年     十二     月     十九     日
                                            民事第五庭法      官  歐陽漢菁
右為正本係照原本作成
如對本判決上訴，須於判決送達後廿日內向本院提出上訴狀
中      華      民      國    九十      年     十二     月     十九     日
~B法院書記官  曾寶生


司法院資訊處製作；財團法人民間司法改革基金會備份。
